臺灣屏東地方法院民事判決　九十一年度簡上字第三四號
　　上　訴　人　甲○○○○○○.
　　被上訴人　　乙○○
右當事人間請求給付票款事件，上訴人對於中華民國九十一年二月七日本院九十年度
潮簡字第五二四號第一審判決提起上訴，本院判決如左：
    主      文
上訴駁回。
第二審訴訟費用由上訴人負擔。
    事      實
甲、上訴人方面：
一、聲明：求為判決
  (一)廢棄原判決。
  (二)被上訴人在第一審之訴駁回。
二、陳述：除與原審判決書所載相同者予以引用外，補稱：
  (一)上訴人的票長期借給證人吳宗原使用，印章亦交給吳宗原，票及印章均放在吳宗
    原處，因為吳宗原與上訴人為好友，吳宗原曾跟上訴人借票向他人借款，只是系
    爭新臺幣（下同）八十萬元借款一事上訴人並不知情。
  (二)因上訴人票許久未使用，長期將票及印章放在證人吳宗原處，因吳宗原可隨意進
    出上訴人辦公室，是吳宗原自己拿的票，上訴人並未授權吳宗原使用票據。
三、證據：援用原審之立證方法，並聲請訊問證人黃明欽。
乙、被上訴人方面：
一、聲明：求為判決駁回上訴。
二、陳述：除與原審判決書所載相同者予以引用外，另稱：
  (一)系爭支票上印章是由上訴人本人蓋的，印章是由吳宗原配偶黃慧敏寫的，當時證
    人吳宗原在高醫不在場。
  (二)上訴人及證人吳宗原陳述前後均不一致。
三、證據：援用原審之立證方法。
    理      由
一、被上訴人起訴主張上訴人為提供訴外人吳宗原向被上訴人調借現款八十萬元之擔
    保，在大華餅舖當場拿支票蓋上大華餅舖及許隨贏之印章後，另由訴外人黃慧敏
    在支票上填寫金額，而以大華餅舖即許隨贏之名義，簽發發票日為九十年三月二
    十二日，票面金額八十萬元，付款人為臺灣銀行潮州分行，支票號碼為ＡＫ00
    00000號之支票一張，由上訴人許隨贏交予上訴人，詎支票屆期後被上訴人
    提示付款竟未獲給付，為此依據票據法律關係，請求上訴人給付票款。
二、上訴人則以其所有之銀行帳戶內於發票日尚存有現金四百萬元，且每日皆有大華
    餅舖營業收入，並不需要向被上訴人借錢，被上訴人亦未將八十萬元交付上訴人
    。系爭支票上之二枚印章雖確為大華餅舖及許隨贏所有，但支票上之文字並非由
    許隨贏填寫，且上訴人亦未請訴外人黃慧敏在支票上填寫任何數字金額，上訴人
    對於系爭本票之簽發並不知情，更未授權他人簽發，且本件票據移轉未依背書轉
    讓，其移轉有瑕疵，上訴人明知有重大過失，非善意之第三人，係圖利息之民間
    放款借貸人，是訴外人吳宗原自己拿上訴人的票及印章使用等語，資為抗辯。
三、按當事人主張有利於己之事實，就其事實有舉證之責任，又私人之印章，由自己
    使用為常態，被人盜用為變態，主張變態事實之當事人，自應就此印章被盜用之
    事實負舉證之責任。被上訴人於事實審已自承系爭借據連帶保證人所蓋用之印文
    為其印鑑，係屬真正，則被上訴人自應就其抗辯係遭他人盜蓋一節，負舉證責任
    ，最高法院八十六年度台上字第七一七號判決同此意旨。又按在票據上簽名者，
    依票上所載文義負責；又票據上之簽名得以蓋章代之，票據法第五條、第六條分
    別定有明文。另票據為無因證券，執票人行使票據上權利，就票據之取得，有無
    正當原因，或有無對價關係，自不負證明之責。又發票人欄之印章如為真正，即
    應推定該票據亦屬真正。申言之，得據以判斷該票據係為發票人作成。倘主張其
    印章係被盜用時，則盜用之事實，按諸舉證責任分配之原則，轉應由為此主張者
    負舉證責任。
四、被上訴人主張其執有訴外人黃慧敏書寫票據金額，由許隨贏簽發，發票日為九十
    年三月二十二日，票面金額八十萬元，以臺灣銀行潮州分行為付款人，支票號碼
    為ＡＫ八○三五九一號之支票一張，由訴外人吳宗原用以向被上訴人調借現款八
    十萬元，嗣票據屆期後被上訴人提示付款竟未獲給付之事實，業據提出支票及退
    票理由單影本各一紙為證，上訴人對於系爭支票上「大華餅舖」及「許隨贏」之
    印章之真正並不爭執，僅辯稱系爭支票並非其所簽發，亦未授權吳宗原簽發系爭
    支票，印章係遭吳宗原盜用云云。經查：證人吳宗原到庭證稱：「我開票時都是
    用上訴人的名義開的」、「（為何上訴人會用他的票借給你？）因為是好友的關
    係，才會借我，我才向被上訴人借錢，．．．，上訴人的印章給我保管好多次，
    但我不記得有幾次，有時候我要用章的時候，我會跟他要。」（見本院九十一年
    五月三十一日準備程序筆錄），且為上訴人當庭所不爭執，而衡諸常情，印章足
    以彰顯權限，支票及印章均為私人重要物件，所有人均會妥善保管，當不致無故
    將印章借予他人，一般將印章借予他人均有授權之意，佐以上訴人曾向被上訴人
    承認：「這張票是我的」等語，有被上訴人提出之兩造對話錄音帶及譯文各一份
    在卷可稽。而證人吳宗原於原審到庭證稱伊為了向被上訴人借錢而向上訴人借印
    章，卻又表示上訴人對其向被上訴人借系爭八十萬元一事毫不知情，顯然與一般
    社會常情相違。上訴人雖聲請訊問證人黃明欽到庭證明上訴人並不知道吳宗原向
    被上訴人借系爭八十萬元，惟證人黃明欽到庭證稱所聽到的都是聽上訴人及吳宗
    原所說的，因此該證人所述自不足證明上訴人對系爭借款不知情、上訴人未曾授
    權吳宗原借系爭八十萬元或吳宗原盜用上訴人印章。此外，上訴人並未提出其他
    證據證明系爭支票為吳宗原盜用其印章而偽造。是上訴人辯稱並未授權吳宗原使
    用支票及印章，對本件借款毫不知情，吳宗原盜用其印章云云，無足採信。另上
    訴人關於被上訴人取得系爭支票有何故意、過失之情，上訴人亦未能舉證證明，
    僅空言指摘被上訴人非善意之第三人，不得享有票據權利云云，實非可採。上訴
    人既於系爭支票上蓋章簽發，而為系爭支票之發票人，揆之前揭說明，自應依法
    負發票人責任，對票載之內容負責。從而，被上訴人依據票據關係，請求上訴人
    給付八十萬元，及自提示日即九十年四月二十七日起至清償日止按年息百分之六
    計算之利息，即屬正當，應予准許。原審准許被上訴人之請求，為被上訴人勝訴
    之判決，於法並無不合，上訴論旨指摘原判決不當求予廢棄改判，為無理由，應
    予駁回。
五、本件事證已臻明確，兩造其餘攻擊防禦方法及舉證，與判決結果不生影響，不予
    論述，附此敘明。
六、據上論結，本件上訴為無理由，依民事訴訟法第四百三十六條之一第三項、第四
    百四十九條第一項、第四百六十三條、第七十八條，判決如主文。
中　　　華　　　民　　　國　　九十一　　年　　　六　　　月　　二十八　　日
                                    臺灣屏東地方法院民事第二庭
~B審判長法官  孫國禎
~B法      官  潘  快
~B法      官　沈佳宜
右正本係照原本作成。
本件不得上訴。
~B法院書記官　黃秀梅
中　　　華　　　民　　　國　　九十一　　年　　　六　　　月　　二十八　　日
